【裁判字號】    91,易緝,244
【裁判日期】    920404
【裁判案由】    侵占等
【裁判全文】
臺灣板橋地方法院刑事判決                        九十一年度易緝字第二四四號
    公  訴  人  臺灣板橋地方法院檢察署檢察官
    被      告  甲○○
    指定辯護人  本院公設辯護人  乙○○
右列被告因侵占等案件，經檢察官提起公訴（九十年度偵字第一二五五九號）及移
併案審理（九十一年度偵字第三七九九、偵緝字第一四三五號、偵字第一六九一一號
、九十二年度偵字第二三六Ｏ號），爰判決如左：
    主  文
甲○○連續意圖為自己不法之所有，而侵占業務上所持有之物，處有期徒刑貳年。偽
造之王文哲署押沒收。
    事  實
甲○○曾因妨害自由案件，經台灣士林地方法院八十三年度易緝字第一三二號判決有
期徒刑五月確定，指揮書執行完畢日期為民國（下同）九十三年七月十八日，甫於八
十八年七月六日假釋出獄，於假釋期間，仍不知警惕，而為下列犯行：
一、甲○○自八十九年六月份起至九十年四月份止，任職於「正大保全股份有限公司
    」（下稱正大公司），經正大公司派駐在臺北縣五股鄉○○路○段一四九巷十三
    號「大慶榕莊」擔任總幹事，為從事業務之人，負責向住戶收取管理費，竟於任
    職期間，基於意圖為自己不法所有之概括犯意，於九十年三、四月間，連續將合
    計新臺幣（下同）六十四萬三千一百九十六元之管理費現金，易持有為所有，侵
    占入己，嗣於九十年四月間，為管理委員會查悉上情。
二、甲○○承前為自己不法所有之概括犯意，於九十年七月三十日起至九十年九月十
    八日止，任職於宏德保全股份有限公司，派駐在桃園縣龜山鄉○○路○段一六一
    號龍門大廈社區，擔任總幹事，為從事業務之人，竟意圖為自己不法之所有，連
    續將收取之管理費現金十四萬五千五百八十八元，易持有為所有，侵占入己。
三、甲○○於九十一年六月二十日，基於變造特種文書、偽造文書之概括犯意，將其
    兄王文哲之身分證影印後，變造成貼有自己相片之王文哲身分證影本後，冒名王
    文哲，偽造「個人履歷資料卡」、「服務志願書」（偽造王文哲署名一枚）、「
    上大保全公司保全人員特定契約書」（偽造王文哲署名一枚）、「切結書」、（
    偽造王文哲署名一枚），並擅自影印不知情之同居女友身分證，盜用劉培仙之印
    章，偽造「服務保證書」（上盜蓋劉培仙印章），向上大保全股份有限公司（簡
    稱上大保全公司）應徵而行使之，足以生損害於王文哲、劉培仙、上大保全公司
    ，獲得錄用後，派駐在台北縣板橋市○○街五之六一號「文林清境公寓大廈」擔
    任現場主任，甲○○承前不法所有之概括犯意，竟利用將大批文件交給財務委員
    「陳芳芳」、主任委員「賴興金」、監察委員「郭楨榕」蓋章之際，將該委員會
    土地銀行樹林分行帳戶存摺類取款憑條夾在其中，導致其等未加注意，即將私章
    及「文林清境公寓大廈管理委員會」印章蓋於取款憑條上，甲○○即於九十一年
    八月五日，憑該取款憑條及電匯申請書，至土地銀行樹林分行辦理提款、電匯，
    將文林清境公寓大廈管理委員會帳戶內之八十九萬九千五百元轉帳到甲○○使用
    之不知情王文哲帳戶內，甲○○以此方式將款項易持有為所有，侵占入己。
    理  由
一、認定被告有罪之證據：
  (一)犯罪事實一：業據告訴代理人湯明亮律師、證人丙○○指證述明確，復有甲○○
    出具之切結書、財務明細表、管理費收據、被告事後開立賠償之支票三張（付款
    人為台北國際商業銀行，票號分別為ＱＦ0000000、ＱＣ0000000
    、ＱＣ0000000號，發票日為九十年七月十五日、八月二十五日、九月二
    十二日，面額分別為三萬四千元、六萬元、六萬元，均因存款不足未兌現）附於
    九十年度偵字第一二五五九號卷第一八六頁等可證。
  (二)犯罪事實二：業據證人戊○○、顏一忠指述明確，復有龍門大廈管理委員會管理
    費收據、財務月報表等可證；
  (三)犯罪事實三：業據證人己○○、賴興金、陳芳芳、郭楨榕指證明確，並有土地銀
    行樹林分行帳戶存款明細（提款金額為八十九萬九千五百元）、偽造之個人履歷
    資料卡、服務志願書、上大保全公司保全人員特定契約書、切結書、服務保證書
    ，台灣土地銀行存摺類取款憑條、電匯申請書、合作金庫景美分行監視錄影帶（
    拍得被告領款過程）之翻拍照片可證。
  (四)被告甲○○坦承上開犯行不諱，其自白應與事實相符，事證明確，被告犯行均堪
    認定。
二、論罪科刑：
  (一)犯罪事實一：被告甲○○係犯刑法第三百三十六條第二項業務侵占罪。公訴人認
    被告為掩飾犯行，而開立自己為發票人之支票九張，存入前開管委會於「臺北縣
    淡水信用合作社」（下稱淡水信合社）之帳戶內，因支票屆期前，無法兌現，而
    向管理委員會主任委員丙○○佯稱，先前用支票繳納管理費之住戶，欲改以現金
    支付，丙○○因此同意辦理撤回票據手續，在淡水信用合作社之存入票據撤票申
    請書上，蓋用私章及管理委員會印鑑章，係涉嫌刑法第二百十七條第二項之盜用
    印章罪。惟查：丙○○係有權蓋用印章之人，被告雖未向丙○○說明實情，然丙○○亦未經查證，並自願蓋用其有權使用之管委會印鑑章、私章，在撤票申請書
    上，被告之行為，尚不構成盜用印章罪，因公訴人認為此部份犯罪，與業務侵占
    罪，有牽連犯裁判上一罪之關係，故不另為無罪之諭知。
  (二)犯罪事實二：被告係犯刑法第三百三十六條第二項之業務侵占罪，與起訴部分有
    連續犯裁判上一罪關係，且經檢察官併案，故併予審理。
  (三)犯罪事實三：被告利用影印方式，變造王文哲身分證影本為貼有自己照片之身分
    證影本，並向上大保全公司行使之行為，係構成刑法第二百十六條、第二百十二
    條之行使變造特種文書罪，變造之低度行為，為行使之高度行為所吸收，不另論
    罪。被告偽造王文哲署名、盜用劉培仙印章之行為，為偽造王文哲名義之「個人
    履歷資料卡」、「服務志願書」（偽造王文哲署名一枚）、「上大保全公司保全
    人員特定契約書」（偽造王文哲署名一枚）、「切結書」、（偽造王文哲署名一
    枚）、「服務保證書」（盜蓋劉培仙印章一枚），係偽造私文書之階段行為，不
    另論罪，又上開偽造行為，為向「上大保全公司」行使私文書之高度行為所吸收
    ，亦不另論罪，係成立刑法第二百十六條、第二百十條之行使偽造私文書罪。被
    告以冒名應徵後，派駐到社區擔任現場主任之手段，達成侵占管理費之目的，故
    其所犯行使變造特種文書、行使偽造私文書、業務侵占三罪間，有牽連犯裁判上
    一罪之關係，應從一重之業務侵占罪處斷，此部份與起訴部分有連續犯裁判上一
    罪關係，且經檢察官併案，爰併予審理。
  (四)爰審酌被告雖坦承犯行，然於假釋期間竟仍不知悔悟，多次應徵保全人員，派駐
    到社區後，利用收取管理費之業務上機會，侵占公款金額高達約一百七十萬元，
    犯罪所生之損害甚鉅，至今未能賠償，態度不佳等一切情狀，量處如主文所示之
    刑。被告偽造之特種文書、私文書，已行使交給上大保全公司，非屬被告所有，
    至於偽造私文書上偽造之王文哲簽名，應依刑法第二百十九條規定沒收。
三、九十一年度偵字第一六九一一號併案意旨另以：被告甲○○意圖供行使之用，於
    不詳時地以侵占之方法，取得祥鵬建設有限公司（下稱祥鵬公司）所有，遭竊之
    上海商業銀行北三重分行空白支票一張（票號ＮＳＡ六二七Ｏ一號），於九十年
    四月間，偽造後交給丁○○存入大慶榕莊管理委員會帳戶提示遭退票，因認被告
    涉嫌刑法第二百零一條第二項、第一項之偽造有價證券罪嫌。被告否認有何偽造
    有價證券犯行，辯稱：這張支票是陳惠美交給我的，她說是客票，跟我調現，我
    因為挪用公款被大慶榕莊管理委員會發現，就將這張支票連同我自己名義的三張
    支票，一起交給丙○○回補公款，我並沒有偽造支票等語。公訴人所憑證據係：
    被害人李維秦、林李素雲、丁○○之指訴及掛失指付票據查報表。惟查：
  (一)證人丁○○到庭結證稱：我是擔任被告之後第二任總幹事，這張支票是在我任職
    期間，由淡水信用合作社退票，並不是被告將支票交給我等語，故公訴人認為被
    告將支票行使交給丁○○，已有誤會。再者，證人丙○○到庭結證稱：我到被告
    家，被告將他自己簽發的三張支票，以及這一張支票一起拿給我，我拿到的時候
    都是填寫完整的，章是不是被告蓋的我不清楚，他拿給我的目的是要補回給銀行
    的支票等語（見審判筆錄），並有被告簽發之支票三張可稽（詳如理由欄一之(一)
    ），是被告及證人丙○○所述情節，尚堪採信。
  (二)至於告訴代理人李維秦於警詢中指訴：支票是八十九年四月三日在蘆洲市○○○
    路○段九十號一樓遭竊，失竊中國信託蘆洲分行支票一一八張、世華銀行蘆洲分
    行支票四十九張、上海銀行北三重分行支票八十張、台北國際商銀五股分行支票
    八十六張、祥鵬公司印鑑一個、印章兩個、負責人林雪心印鑑章一個、印章兩個
    等物，所失竊支票目前為止只有上海商業銀北三重分行該張支票被提示，其他都
    沒有提示資料等語（見九十年十一月二十一日、九十一年三月二十一日警詢筆錄
    ），顯見祥鵬公司於八十九年四月間失竊大批空白支票及印章，至九十年四月被
    告行使其中「一張」支票為止，中間相隔一年，甚有可能係他人先行偽造完成後
    ，轉讓給被告，尚難認為被告有何偽造有價證券之行為，此部份犯嫌不足，與本
    案無裁判上一罪關係，應退回由公訴人另行處理。
據上論斷，應依刑事訴訟法第二百九十九條第一項前段，刑法第五十六條、第三百三
十六條第二項、第二百十六條、第二百十二條、第二百十條、第二百十九條、第五十
五條，罰金罰鍰提高標準條例第一條前段，判決如主文。
本案經檢察官葉志飛提起公訴，檢察官蘇揚旭到庭執行職務。
中      華      民      國    九十二    年      四      月      四      日
                                          法  官    蕭  一  弘
右正本證明與原本無異。
如不服本判決，應於判決送達後十日內，向本院提出上訴狀。
                                          書記官    郭  玉  芬
中      華      民      國    九十二    年      四      月      十      日
附錄法條
刑法第三百三十六條
對於公務上或因公益所持有之物，犯前條第一項之罪者，處一年以上七年以下有期徒
刑，得併科五千元以下罰金。
對於業務上所持有之物，犯前條第一項之罪者，處六月以上五年以下有期徒刑，得併
科三千元以下罰金。
前二項之未遂犯罰之。
刑法第二百十條
偽造、變造私文書，足以生損害於公眾或他人者，處五年以下有期徒刑。
刑法第二百十二條
偽造、變造護照、旅券、免許證、特許證及關於品行、能力、服務或其他相類之證書
、介紹書，足以生損害於公眾或他人者，處一年以下有期徒刑，拘役或三百元以下罰
金。
刑法第二百十六條
行使第二百十條至第二百十五條之文書者，依偽造、變造文書或登載不實事項或使登
載不實事項之規定處斷。


司法院資訊處製作；財團法人民間司法改革基金會備份。
